---
title: "Tugas1 Analysis Deret Waktu"
author: "Yusuf Sohibul Falah"
date: "2025-04-21"
output: pdf_document
---

```{r setup, include=FALSE}
knitr::opts_chunk$set(echo = TRUE)
```

```{r}
# Nomor 1 Dataset LakeHuron
library(datasets)
help('datasets')
plot(LakeHuron, ylab = "Ketinggian (feet)", xlab = "Tahun",col='blue')
lines(lowess(LakeHuron),col='red',lwd=2)
```
#PlotLakeHuron
#Dari plot, terlihat bahwa permukaan danau berfluktuasi setiap tahun, dengan tidak terlalu banyak variasi drastis
#Nilai berkisar antara 575 hingga 581 kaki, menunjukkan perubahan yang relatif stabil dalam jangka panjang
#Hasil ini mengungkap adanya tren menurun secara perlahan, terutama di paruh kedua abad ke-20.
#Ini bisa mengindikasikan bahwa rata-rata ketinggian air mengalami penurunan jangka panjang, meskipun fluktuasi tetap terjadi dari tahun ke tahun

```{r}
#Mengkonversi ke time series
ts_data <- ts(LakeHuron, start = 1875, frequency = 4)
dekomposisi<-decompose(ts_data,type = 'additive')
plot(dekomposisi)

```

#Dekomposisi Aditive
#Dekomposisi ini dilakukan setelah memaksa dataset menjadi time series musiman (kuartalan) hanya agar fungsi decompose() bisa dijalankan. Maka, hasil komponen musiman tidak memiliki makna sesungguhnya karena data aslinya tahunan.

#Trend
#Komponen tren menunjukkan penurunan bertahap yang konsisten dengan hasil pemulusan sebelumnya (LOWESS)
#Ini memperkuat indikasi adanya penurunan jangka panjang dalam tinggi muka air.
#Seasonal
#Komponen musiman muncul sebagai nilai-nilai periodik, tapi dalam konteks ini tidak bermakna nyata, karena data LakeHuron tidak memiliki musiman (bukan data bulanan/kuartalan).
#Komponen acak menunjukkan fluktuasi dari tahun ke tahun yang tidak dijelaskan oleh tren (dan “musiman” yang sebenarnya palsu).


#Kesimpulan
#Permukaan Danau Huron dari 1875 hingga 1972 cenderung stabil tetapi sedikit menurun seiring waktu.
#Tidak ada pola musiman yang nyata, karena data bersifat tahunan.
#Fluktuasi jangka pendek tampak wajar dan mencerminkan dinamika alamiah dari danau besar



```{r}
#NOMOR 2 DATASET AIRPASSENGERS
library(datasets)
help("datasets")
plot(AirPassengers,xlab='Tahun',ylab='JUmlah.Penumpang')


#spesifikasi
# Data bawaan
data(AirPassengers)
# Membuat vektor huruf bulan (JFMAMJJASOND) sebanyak panjang data
bulan <- rep(c("J", "F", "M", "A", "M", "J", "J", "A", "S", "O", "N", "D"), length.out = length(AirPassengers))
# Plot time series
plot(AirPassengers, type = "o", pch = 20, xlab = "Tahun", ylab = "Jumlah Penumpang")
# Tambahkan label bulan di setiap titik
text(time(AirPassengers), AirPassengers, labels = bulan, pos = 3, cex = 0.6)


# Mengkonversi ke time series  (dekomposisi)
ts_data<-AirPassengers
dekomposisi<-decompose(ts_data, type='additive')
plot(dekomposisi)

```
```{r}
